臺灣高等法院臺南分院刑事判決
111年度上易字第131號
上  訴  人  臺灣雲林地方檢察署檢察官
被      告  廖哲緯



上列上訴人因被告毀棄損壞案件，不服臺灣雲林地方法院110年
度易字第548號中華民國111年1月5日第一審判決（起訴案號：臺
灣雲林地方檢察署109年度偵字第8208號），提起上訴，本院判
決如下：
    主  文
上訴駁回。
    理  由
一、公訴意旨略以：被告廖哲緯與鄰居程進教相處不睦，且程進
    教時常以住處四周圍所裝設之監視器對被告廖哲緯進行蒐證
    ，進而提出告訴，被告廖哲緯因此心生不滿，乃與其兄廖奕
    奎、及廖奕奎之友人廖佑勛、顏國祐（上3人均經原審判處
    罪刑確定）共同基於毀損之犯意聯絡，於民國109年11月9日2
    0時40分許，在被告廖哲緯所居住位於雲林縣○○鎮○○里○○00
    號前，推由廖佑勛駕駛車牌號碼000-0000號貨車（下稱本案
    貨車）以倒車之方式，使本案貨車上所裝設之強力探照燈干
    擾程進教所設置之監視器錄影，再由被告廖哲緯負責提供住
    處美工刀（起訴書記載為剪刀，業經原審檢察官當庭更正）
    、顏國祐在旁指揮，廖奕奎則利用廖佑勛將本案貨車倒車所
    發出強光干擾之機會，蹲低身形接近程進教所有裝設於圍牆
    邊之監視器線路，隨即以美工刀切斷該線路，致令該監視器
    鏡頭不堪使用，足生損害於程進教。因認被告廖哲緯涉犯刑
    法第354條之毀損他人物品罪嫌。
二、按犯罪事實應依證據認定之，無證據不得認定犯罪事實；不
    能證明被告犯罪者，應諭知無罪之判決，刑事訴訟法第154
    條第2項、第301條第1項分別定有明文。次按，事實之認定
    ，應憑證據，如未能發現相當證據，或證據不足以證明，自
    不能以推測或擬制之方法，為裁判基礎；且認定不利於被告
    之事實須依積極證據，苟積極證據不足為不利於被告事實之
    認定時，即應為有利於被告之認定；認定犯罪事實所憑之證
    據，雖不以直接證據為限，間接證據亦包括在內，然無論直
    接證據或間接證據，其為訴訟上之證明，須於通常一般之人
    均不致有所懷疑，而得確信其為真實之程度者，始得據之為
    有罪之認定，倘其證明尚未達到此一程度，而有合理之懷疑
    存在，無從使事實審法院得有罪之確信時，即應由法院為諭
    知被告無罪之判決（最高法院30年上字第816號、40年台上
    字第86號、76年度台上字第4986號判決意旨參照）。又按檢
    察官就被告犯罪事實，應負舉證責任，並指出證明之方法，
    亦為刑事訴訟法第161條第1項所明定。因此，檢察官對於起
    訴之犯罪事實，應負提出證據及說服之實質舉證責任，倘其
    所提出之證據，不足為被告有罪之積極證明，或其指出證明
    之方法，無從說服法院以形成被告有罪之心證，基於無罪推
    定之原則，自應為被告無罪判決之諭知（最高法院92年度台
    上字第128號判決意旨參照）。另按被害人就被害經過所為
    之陳述，其目的在於使被告受刑事訴追處罰，與被告處於絕
    對相反之立場，其陳述或不免渲染、誇大。是被害人縱立於
    證人地位具結而為指證、陳述，其供述證據之證明力仍較與
    被告無利害關係之一般證人之陳述為薄弱。從而，被害人就
    被害經過之陳述，除須無瑕疵可指，且須就其他方面調查又
    與事實相符，亦即仍應調查其他補強證據以擔保其指證、陳
    述確有相當之真實性，而為通常一般人均不致有所懷疑者，
    始得採為論罪科刑之依據，非謂被害人已踐行人證之調查程
    序，即得逕以其指證、陳述作為有罪判決之唯一證據（最高
    法院98年度台上字第107號判決意旨參照）。　　
三、公訴意旨認被告廖哲緯涉犯上開毀損之犯行，無非係以被告
    廖哲緯之供述、證人即同案被告廖奕奎、廖佑勛、顏國祐之
    證述、證人即告訴人程進教之證述、臺灣雲林地方檢察署勘
    驗筆錄、員警蒐證照片及監視器錄影畫面截圖照片、遭毀損
    線路及現場照片、監視器截圖照片為其論據。訊據被告廖哲
    緯堅決否認有何毀損之犯行，辯稱：當時我在騎樓裡面修機
    車，廖奕奎等人在外面聊天，我並沒有指使誰做什麼事情，
    我連廖奕奎去拿美工刀都不知道，根本不可能是我拿美工刀
    給廖奕奎等語。
四、經查，廖奕奎、廖佑勛、顏國祐於前揭時間，以上開方式，
    持美工刀切斷告訴人所有裝設在圍牆邊之監視器線路，致令
    該監視器鏡頭不堪使用等情，業據廖奕奎、廖佑勛、顏國祐
    坦承不諱（偵卷第5-6、7-8、9-10、129-131頁、原審卷第1
    07、306頁），復經證人即告訴人程進教於警詢、偵查時（
    偵卷第13-14、130-131頁）證述屬實，且有遭毀損線路及現
    場照片共6張（偵卷第15-16、26頁)、員警蒐證照片及監視
    器錄影畫面截圖照片18張（偵卷第17-25頁）、告訴人程進
    教之雲林縣警察局西螺分局吳厝派出所受理刑事案件報案三
    聯單、受理各類案件紀錄表各1份（偵卷第27-28頁）、臺灣
    雲林地方檢察署檢察事務官勘驗筆錄、檢察官勘驗筆錄各1
    份（偵卷第136-138、143-159頁）、原審110年12月13日勘
    驗筆錄1份暨截圖2張（原審卷第308-309、333-335頁）附卷
    可稽。是此部分事實，堪信屬真實。
五、又查：　　
　㈠被告廖哲緯固不否認與鄰居即告訴人相處不睦，且因告訴人
    之行為造成生活上的困擾，又告訴人除與被告廖哲緯有嫌隙
    外，與同案被告廖奕奎等3人並不認識，亦無糾紛、過節，
    理論上被告廖哲緯犯案動機高於同案被告廖奕奎等3人。惟
    查，被告廖哲緯與同案被告廖奕奎係兄弟關係，因替親友出
    氣、打抱不平而犯案之動機，時有所聞。復證人即同案被告
    廖奕奎於原審時證稱：因為那裡是我舊厝，祖先牌位也是在
    舊厝，所以我有時候會回去，我們在外面站的時候，告訴人
    就會無緣無故在那裡挑釁，本件我是臨時起意的，廖佑勛、
    顏國祐那一天剛好也在那裡，所以我們3個人就商量好一起
    犯下本案等語（原審卷第326頁），是證人廖奕奎因不滿告
    訴人對於其親人及自身所造成的困擾，而起意犯下本案之犯
    罪動機，尚與事理無違。承上說明，自不能僅以被告廖哲緯
    與告訴人素來相處不睦，而有可能為本案之犯罪動機，遽以
    推論被告廖哲緯必然是共同正犯。
　㈡證人即告訴人程進教於警詢時雖指稱：當日確定有4名男子即
    被告廖哲緯、休旅車男子、貨車男子及短褲男同謀勾串，實
    行毀損犯行等語（偵卷第14、130頁）。惟查：
　⒈證人即告訴人程進教於偵查時證述：「（你有聽到他們共同
    討論的內容嗎？）沒有。被告廖哲緯涉犯已經是第3次剪斷
    線路致不堪使用」等語（偵卷第130頁），故告訴人前揭指
    述是否僅為其主觀推測之詞，並非無疑。
　⒉觀之臺灣雲林地方檢察署檢察事務官、檢察官之勘驗筆錄，
    雖可明辨出同案被告廖奕奎、廖佑勛之所在，但均未載明被
    告廖哲緯當時身在何處，有上開勘驗筆錄2份（偵卷第136-1
    38、143-159頁）可考。復告訴人雖指述：被告廖哲緯於錄
    影畫面20時38分38秒及20時40分44秒，各走出騎樓站出來一
    次，顯見是在查看毀損的狀況等語，並指出被告廖哲緯的位
    置，有原審勘驗筆錄1份暨截圖2張（原審卷第308-309、333
    -335頁）可按，然檢視上開截圖2張，因影像相當模糊，實
    無從判定告訴人所指之人是否確為被告廖哲緯。又被告廖哲
    緯否認告訴人上開所指影像之人為自己，且證人即同案被告
    廖奕奎於原審時亦證稱：原審卷第335頁（即截圖2）這個人
    是我，而原審卷第333頁（即截圖1）之人應該是廖佑勛還是
    顏國祐，都不是廖哲緯，廖哲緯是在騎樓裡面等語（原審卷
    第323頁）。從而，上開檢察事務官、檢察官及原審之勘驗
    筆錄，均無從作為告訴人指訴被告廖哲緯確有涉犯本案之補
    強證據。
　⒊再觀之員警蒐證照片及監視器錄影畫面截圖照片18張、遭毀
    損線路及現場照片共6張、監視器截圖照片45張、監視器錄
    影光碟1片等證據，固然可佐證同案被告廖奕奎等3人之自白
    為真實，然該等照片或影像，均未能證明被告廖哲緯確有共
    同實行本件毀損犯行，亦不得作為告訴人指訴被告廖哲緯之
    補強證據。
　㈢又證人即同案被告廖奕奎於偵查、原審時證稱：我當時隨便
    從廖哲緯的住處拿1支美工刀，我隨手拿的等語（偵卷第5-6
    頁、原審卷第323頁），核與被告廖哲緯陳稱：我連廖奕奎
    去拿美工刀都不知道，根本不可能是我拿美工刀給廖奕奎等
    語相符，故被告廖哲緯就本件犯行是否有提供美工刀之行為
    分擔，即屬有疑。從而，尚難僅以犯案之美工刀1把確為被
    告廖哲緯所有，即為被告廖哲緯不利之認定。
　㈣再者，檢察官雖稱：錄影畫面20時38分26秒，被告廖哲緯應
    該是在騎樓裡面，畫面看不到，但這個時候廖佑勛有講說「
    我後退看看」等語（原審卷第308-309頁）。惟被告廖哲緯
    辯稱：我人根本就不在那裡，我是在更裡面等語（原審卷第
    309頁），且此部分並無證據可資佐證廖佑勛陳稱：「我後
    退看看」等語時，被告廖哲緯確有在場並聽聞此語。從而，
    亦難僅憑廖佑勛確有陳述「我後退看看」，即為被告廖哲緯
    不利之認定。
　㈤承上各情，廖奕奎、廖佑勛、顏國祐雖於前揭時間，以上開
    方式，持美工刀切斷告訴人所有裝設在圍牆邊之監視器線路
    ，致令該監視器鏡頭不堪使用，然本件除證人即告訴人程進
    教之指訴外，並無其他證據足以證明被告廖哲緯共同為本件
    毀損犯行。從而，檢察官上訴意旨再以：被告廖哲緯跟告訴
    人有相處不睦、素有嫌隙的毁損動機，而告訴人與同案被告
    廖奕奎等3人並不認識，亦無糾紛、過節。復同案被告廖奕
    奎、廖佑勛、顏國祐於對話時，被告廖哲緯就在案發地騎樓
    附近，有聽聞及知悉同案被告廖奕奎等3人要進行本案毀損
    犯行的可能性。又廖奕奎犯本案所使用的美工刀，是被告廖
    哲緯所有。綜上，足認被告廖哲緯與廖奕奎等3人之間，確
    具有本案毁損犯行之共同犯意聯絡等語，指摘原判決不當，
    核屬無據。
六、綜上所述，公訴意旨就被告廖哲緯涉犯毀損犯行所提出之證
    據，尚未達到通常一般之人均不致有所懷疑，而得確信被告
    廖哲緯確有其所指上開犯行之心證程度。此外，復無其他積
    極證據足認被告廖哲緯有毀損犯行，揆諸前揭法條及判決意
    旨，即屬不能證明被告廖哲緯犯罪，自應為被告廖哲緯無罪
    之諭知。
七、原審以不能證明被告廖哲緯有上開毀損之犯行，而為被告廖
    哲緯無罪之諭知，核無違誤。檢察官上訴意旨猶執前詞，指
    摘原判決不當，為無理由，應予駁回。
據上論斷，應依刑事訴訟法第368條，判決如主文。
本案經檢察官莊珂惠提起公訴，檢察官魏偕峯提起上訴，檢察官
劉榮堂到庭執行職務。
中　　華　　民　　國　　111 　年　　6 　　月　　30　　日
                  刑事第三庭    審判長法　官  陳連發
                                      法　官  何秀燕
                                      法　官  洪榮家
以上正本證明與原本無異。
不得上訴。
　　　　　　　　　　　　　　　　　　　書記官  謝麗首
中　　華　　民　　國　　111 　年　　6 　　月　　30　　日